臺灣高等法院臺南分院刑事判決
111年度交上易字第405號
上  訴  人  
即  被  告  葉玲山


選任辯護人  楊聖文律師
            謝凱傑律師
上列上訴人因公共危險案件，不服臺灣臺南地方法院111年度交
易字第511號中華民國111年6月29日第一審判決（起訴案號：臺
灣臺南地方檢察署111年度撤緩偵字第55號），提起上訴，本院
判決如下：
    主  文
上訴駁回。
    事實及理由
一、本院審理範圍：
　㈠按「上訴得對於判決之一部為之」、「對於判決之一部上訴
    者，其有關係之部分，視為亦已上訴。但有關係之部分為無
    罪、免訴或不受理者，不在此限」、「上訴得明示僅就判決
    之刑、沒收或保安處分一部為之」，民國110年6月16日修正
    公布，自同年月18日起施行之刑事訴訟法第348條第1項、第
    2項、第3項分別定有明文。
  ㈡本件檢察官起訴上訴人即被告葉玲山（下稱被告）涉犯修正
    前刑法第185條之3第1項第1款之公共危險罪嫌（繫屬原審法
    院日期為111年4月29日），經原審審理後，認被告係犯修正
    前刑法第185條之3第1項第1款之吐氣所含酒精濃度達每公升
    0.25毫克以上而駕駛動力交通工具罪而判處罪刑，被告不服
    原判決提起上訴，檢察官則未提起上訴，於111年8月12日繫
    屬本院，有原審法院111年8月11日南院武刑來111交易511字
    第1110031652號函上之本院收文戳章可憑（見本院卷第3頁
    ），是本案上訴之效力及其範圍，應依現行刑事訴訟法第34
    8條規定判斷。又被告於本院111年9月15日審理時陳明：本
    件僅就原審判決的量刑部分上訴，對於原審判決所認定的事
    實、證據、理由、引用的法條及罪名均承認，沒有不服，也
    不要上訴等語（見本院卷第64頁），業已明示僅就判決之刑
    提起上訴，依刑事訴訟法第348條第3項規定及修法理由，本
    院審理範圍僅限於原判決所處之刑，不及於原判決所認定犯
    罪事實、所犯法條（罪名）等其他部分，故此部分之認定，
    均引用第一審判決書所記載之事實、證據及理由（如附件）
    。
二、被告上訴意旨略以：被告因違規為警攔查時均配合警方執法
    、實施酒測，於偵、審過程中均坦承犯行。又被告須獨自扶
    養高齡83歲之母親，並須全額聘請外籍看護幫忙照顧，且被
    告學歷僅為國中畢業，身為家中唯一經濟支柱，在市場送貨
    ，每月收入僅新臺幣(下同)1、2萬元，家庭經濟狀況勉持，
    如被告入監服刑，將使被告家庭頓失經濟支柱，影響家庭生
    活甚鉅，而原審科處被告有期徒刑7月，量刑不可謂不重，
    為避免短期自由刑之流弊，請法院審酌上情，從輕量刑，宣
    告得易科罰金之刑。再者，被告於110年9月1日因交通事故
    致頭部外傷併右側急性硬腦膜下出血等傷勢，曾住院接受治
    療，住院日數長達18天之久，宜繼續門診追踨，實不宜入監
    服刑，況依我國實務對於刑法第185條之3第1項之累犯，多
    科處六個月以下之有期徒刑，原審判決未予審酌被告之犯罪
    動機、目的，對被告科處上開刑度，對照我國實務見解，即
    屬與比例原則、平等原則有違，並疑有濫用裁量權之情事，
    量刑似屬過重等語，並提出戶籍謄本、診斷證明書等件為佐
    。惟查：
　㈠按刑事審判旨在實現刑罰權之分配的正義，故法院對有罪被
    告之科刑，應符合罪刑相當之原則，使輕重得宜，罰當其罪
    ，以契合社會之法律感情，此所以刑法第57條明定科刑時應
    審酌一切情狀，尤應注意該條所列10款事項以為科刑輕重之
    標準，俾使法院就個案之量刑，能斟酌至當。至於量刑輕重
    ，係屬事實審法院得依職權自由裁量之事項，苟其量刑已以
    行為人之責任為基礎，並斟酌刑法第57條各款所列情狀，而
    未逾越法定刑度或有濫用權限情事，即不得任意指為違法（
    最高法院75年度台上字第7033號判例、103 年度台上字第36
    號判決意旨參照）。原審認本案被告為累犯，並依刑法第47
    條第1項之規定加重其刑，復於判決理由欄內詳予說明其量
    刑基礎，且敘明係審酌被告除原判決所認構成累犯之不能安
    全駕駛前案紀錄外，尚有其他酒後駕車之公共危險案件，本
    次已係被告第5度因相同類型案件為警查獲，有臺灣高等法
    院被告前案紀錄表1份在卷可參，是其對酒後不能駕車及酒
    醉駕車之危險性當有甚為深刻之認識，而被告竟仍漠視自己
    安危，罔顧法律禁止規範與公眾道路通行之安全，再度於酒
    後無照駕駛機車行駛於道路，顯現其無視法紀，更缺乏對其
    他用路人人身安全之尊重觀念，殊值非難，惟念被告犯後坦
    承犯行，態度尚可，兼衡其於原審審理時自述之教育程度、
    家庭經濟狀況（因涉及被告個人隱私，不予揭露，詳原審卷
    第32頁），併參酌其年齡、素行（參卷附臺灣高等法院被告
    前案紀錄表）、犯罪之動機、目的、手段、法益侵害程度等
    一切情狀，顯已斟酌刑法第57條各款事由，並基於刑罰目的
    性之考量、刑事政策之取向以及行為人刑罰感應力之衡量等
    因素而為刑之量定，未逾越法定刑度，亦無違背公平正義之
    精神，客觀上不生量刑明顯失出失入之裁量權濫用情形，核
    屬法院量刑職權之適法行使，難認有何不當而構成應撤銷之
    事由可言。
　㈡況審酌被告除前因不能安全駕駛案件，經原審法院判處罪刑
    確定並執行完畢之構成累犯前科不應再予量刑評價外，尚有
    其他酒後駕車之公共危險案件，有上開前案紀錄表在卷足佐
    ，其明知酒後不得駕駛動力交通工具，竟仍於飲用酒類後觸
    犯本罪，漠視國家禁令之態度，殊有不該，且酒後駕車易導
    致對周遭事物之辨識及反應能力降低，對駕駛人及用路人皆
    具有高度危險性，其卻仍於飲酒後無照騎乘重型機車上路，
    其不在乎自身及用路人安全之心態，亦有可議，惟念及其於
    犯後坦承犯行，犯後態度良好，兼衡其犯罪之動機、目的、
    手段，暨其自述國中畢業之智識程度、有年逾80歲之母親需
    扶養、現與妻子、兒子同住、從事市場送貨工作、每月收入
    約1、2萬元（見原審卷第32頁；本院卷第14頁）；被告前因
    交通事故受傷，現遺存頭痛、頭暈、失眠，及走路不穩之後
    遺症，宜繼續門診追踨，有被告之診斷證明書在卷可參（見
    本院卷第19頁、第21頁）等生活狀況、經檢出之吐氣酒精濃
    度以及所生危害等一切情狀。原審於斟酌一切量刑因子後，
    對被告量處有期徒刑7月，縱未敘明審酌被告前因交通事故
    受有傷害，目前須門診追踨治療之生活狀況因子，然考量如
    上所述，被告除累犯前科外，另有酒後駕車之公共危險案件
    ，可見其並未從前案之刑罰執行中獲得教訓，仍是一再漠視
    禁令，不顧自身及用路人之安危而從事危險駕駛行為，自應
    量處相當之刑度，始足以發揮刑罰嚇阻犯罪之功能，及達矯
    治之必要程度。是縱使加入被告上訴所指此部分量刑因子為
    綜合評價後，本院仍認原審所科刑度合於罪責相當原則，尚
    屬妥適。再者，對相同之條件事實，始得為相同之處理，倘
    條件事實有別，則應本乎正義理念，分別予以適度之處理，
    禁止恣意為之，而量刑既係以行為人之責任為基礎，而刑事
    罪責復具個別性，則另案縱案由亦係公共危險，然其個案情
    節既非盡同，即無從逕予比附援引，亦無相互拘束之效，原
    判決經審酌本件被告關於刑法第57條各款事由，而量處上開
    刑度，難謂有何違法不當。至被告是否因病而不宜入監服刑
    一情，此要屬待案件確定後檢察官指揮執行之職權審酌事項
    ，尚非法院量刑時應執為被告有利認定之事由。稽此，被告
    上訴意旨所指，顯係就原審量刑職權之適法行使及已經原審
    論斷、說明之事項，依憑己意，再事爭執，自非可採，其上
    訴難認有理由，應予駁回。
據上論斷，應依刑事訴訟法第373條、第368條，判決如主文。
本案經檢察官黃莉琄提起公訴，檢察官曾昭愷到庭執行職務。
中　　華　　民　　國　　111 　年　　9 　　月　　29　　日
                  刑事第三庭    審判長法　官  郭玫利
                                      法　官  曾子珍
                                      法　官  王美玲
以上正本證明與原本無異。
不得上訴。
　　　　　　　　　　　　　　　　　　　書記官  蘇文儀
中　　華　　民　　國　　111 　年　　9 　　月　　29　　日
附錄：本案論罪科刑法條全文
修正前刑法第185條之3
駕駛動力交通工具而有下列情形之一者，處2年以下有期徒刑，
得併科20萬元以下罰金：
一、吐氣所含酒精濃度達每公升零點二五毫克或血液中酒精濃度
    達百分之零點零五以上。
二、有前款以外之其他情事足認服用酒類或其他相類之物，致不
    能安全駕駛。
三、服用毒品、麻醉藥品或其他相類之物，致不能安全駕駛。
因而致人於死者，處3年以上10年以下有期徒刑；致重傷者，處1
 年以上7年以下有期徒刑。
曾犯本條或陸海空軍刑法第五十四條之罪，經有罪判決確定或經
緩起訴處分確定，於五年內再犯第一項之罪因而致人於死者，處
無期徒刑或五年以上有期徒刑；致重傷者，處三年以上十年以下
有期徒刑。

附件：
臺灣臺南地方法院刑事判決
111年度交易字第511號
公　訴　人　臺灣臺南地方檢察署檢察官
被　　　告　葉玲山　男　民國00年0月0日生
　　　　　　　　　　身分證統一編號：Z000000000號
　　　　　　　　　　住臺南市○○區○○街00○0號
上列被告因公共危險案件，經檢察官提起公訴（111年度撤緩偵
字第55號），被告於本院行準備程序時，為有罪之陳述，經本院
裁定由受命法官獨任以簡式審判程序審理，並判決如下：
    主  文
葉玲山吐氣所含酒精濃度達每公升零點二五毫克以上而駕駛動力
交通工具，累犯，處有期徒刑柒月。
    事  實
一、葉玲山於民國109年5月24日17時30分許，在臺南市○○區○○路
    ○○○內飲用啤酒後，明知吐氣所含酒精濃度達每公升0.25毫
    克以上者，不得駕駛動力交通工具，猶基於酒後駕駛動力交
    通工具之犯意，於同日22時許，無照自上開地點騎乘車牌號
    碼000-0000號普通重型機車上路。嗣於同日22時15分許，行
    經○○區○○路00號前時，因違規為警攔查而發現其身有酒味，
    乃於同日22時23分許，為警當場測得其吐氣所含酒精濃度達
    每公升0.71毫克，始悉上情。
二、案經臺南市政府警察局永康分局報告臺灣臺南地方檢察署檢
    察官偵查起訴。
    理  由
一、被告葉玲山所犯為死刑、無期徒刑、最輕本刑3年以上有期
    徒刑以外之罪，亦非高等法院管轄之第一審案件，其就被訴
    事實為有罪之陳述，經告知簡式審判程序之旨，並聽取檢察
    官及被告之意見後，本院依刑事訴訟法第273條之1第1項規
    定裁定進行簡式審判程序，是本案之證據調查，依同法第27
    3條之2規定，不受同法第159條第1項、第161條之2、第161
    條之3、第163條之1，及第164條至第170條所規定證據能力
    認定及調查方式之限制，合先敘明。
二、上開犯罪事實，迭據被告於警詢、偵查及審理時供承不諱（
    警卷第5至13頁；偵卷第13、17至18頁；本院卷第26、30頁
    ），並有公共危險案酒精測定紀錄表、臺南市政府警察局舉
    發違反道路交通管理事件通知單影本1紙、財團法人台灣電
    子檢驗中心呼氣酒精測試器檢定合格證書、公路監理電子閘
    門證號查詢機車駕駛人資料等件在卷可稽（警卷第15、17、
    33、51頁），足認被告任意性之自白確與事實相符，是本件
    事證明確，被告上開犯行洵堪認定，應予依法論科。
三、論罪科刑
㈠、按行為後法律有變更者，適用行為時之法律；但行為後之法
    律有利於行為人者，適用最有利於行為人之法律，刑法第2
    條第1項定有明文。查被告行為後，刑法第185條之3第1項第
    1款業於111年1月28日修正公布，並依中央法規標準法第13
    條之規定，自公布之日起算至第3日即同年月30日起生效，
    而修正前刑法第185條之3第1項第1款規定為：「駕駛動力交
    通工具而有下列情形之一者，處2年以下有期徒刑，得併科2
    0萬元以下罰金：一、吐氣所含酒精濃度達每公升0.25毫克
    或血液中酒精濃度達百分之0.05以上」，修正後該條文則規
    定為：「駕駛動力交通工具而有下列情形之一者，處3年以
    下有期徒刑，得併科30萬元以下罰金：一、吐氣所含酒精濃
    度達每公升0.25毫克或血液中酒精濃度達百分之0.05以上」
    ，提高有期徒刑及罰金刑之法定最高刑度，經比較新舊法結
    果，修正後之規定並未較有利於被告，故本件仍應適用被告
    行為時即修正前刑法第185條之3第1項第1款之規定。是核被
    告所為，係犯修正前刑法第185條之3第1項第1款之吐氣所含
    酒精濃度達每公升0.25毫克以上而駕駛動力交通工具罪。
㈡、依司法院釋字第775號解釋意旨及刑事訴訟法第161條第1項規
    定可知，檢察官就前階段被告構成「累犯事實」負擔主張及
    舉證責任，並就後階段被告依累犯規定「加重其刑事項」負
    擔主張及說明責任（最高法院110年度台上大字第5660號裁
    定意旨參照）。檢察官業已提出被告之刑案資料查註紀錄表
    、矯正簡表作為被告構成累犯事實之證據（偵卷第8至11頁
    ），應認足以證明被告累犯之事實。又檢察官於審理時論述
    司法院釋字第775號解釋意旨，並請本院依累犯之規定加重
    其刑，亦應認檢察官已就本案被告為何需依累犯規定加重其
    刑為說明。而被告前因不能安全駕駛案件，經本院以106年
    度交簡字第637號、106年度交簡字第888號、106年度交簡字
    第2850號、107年度交簡字第3479號分別判處有期徒刑2月、
    3月、4月、5月確定，且分別於106年5月12日、106年6月28
    日、106年12月28日、108年5月19日易科罰金或出監執行完
    畢，是被告受有期徒刑執行完畢後，5年內故意再犯本案有
    期徒刑以上之罪，為累犯，有臺灣高等法院被告前案紀錄表
    在卷可參。本院斟酌司法院釋字第775號解釋意旨，認被告
    於執行完畢後未及5年又再犯本案，且俱為相同罪質之犯罪
    ，足見其刑罰反應力薄弱，而本案並無應處最低法定刑，又
    無刑法第59條規定得減輕之情形，且適用累犯加重規定時，
    亦無超過其所應負擔罪責之情事，爰依刑法第47條第1項之
    規定加重其刑。
㈢、爰以行為人之責任為基礎，被告除前述不能安全駕駛前案紀
    錄外，尚有其他酒後駕車之公共危險案件，本次已係被告第
    5度因相同類型案件為警查獲，有臺灣高等法院被告前案紀
    錄表1份在卷可參，是其對酒後不能駕車及酒醉駕車之危險
    性當有甚為深刻之認識，而被告竟仍漠視自己安危，罔顧法
    律禁止規範與公眾道路通行之安全，再度於酒後無照駕駛機
    車行駛於道路，顯現其無視法紀，更缺乏對其他用路人人身
    安全之尊重觀念，殊值非難，惟念被告犯後坦承犯行，態度
    尚可，兼衡其於審理時自述之教育程度、家庭經濟狀況（因
    涉及被告個人隱私，不予揭露，詳本院卷第32頁），併參酌
    其年齡、素行（參卷附臺灣高等法院被告前案紀錄表）、犯
    罪之動機、目的、手段、法益侵害程度等一切情狀，量處如
    主文所示之刑。
據上論斷，依刑事訴訟法第273條之1第1項、第299條第1項前段
，修正前刑法第185條之3第1項第1款，刑法第2條第1項前段、第
47條第1項，刑法施行法第1條之1第1項，判決如主文所示之刑。
本案經檢察官黃莉琄提起公訴，檢察官陳于文到庭執行職務。
中　　華　　民　　國　　111 　年　　6 　　月　　29　　日
　　　　　　　　　刑事第三庭    法　官　茆怡文
以上正本證明與原本無異。
如不服本判決應於收受本判決後20日內向本院提出上訴書狀，並
應敘述具體理由。其未敘述上訴理由者，應於上訴期間屆滿後20
日內向本院補提理由書狀（均須按他造當事人之人數附繕本）「
切勿逕送上級法院」。 
　　　　　　　　　　　　　　　　書記官　薛雯庭
中　　華　　民　　國　　111 　年　　6 　　月　　29　　日
附錄論罪科刑法條：
修正前刑法第185條之3第1項
駕駛動力交通工具而有下列情形之一者，處二年以下有期徒刑，
得併科二十萬元以下罰金：
一、吐氣所含酒精濃度達每公升零點二五毫克或血液中酒精濃度
    達百分之零點零五以上。
二、有前款以外之其他情事足認服用酒類或其他相類之物，致不
    能安全駕駛。
三、服用毒品、麻醉藥品或其他相類之物，致不能安全駕駛。